臺灣臺北地方法院行政訴訟判決　
109年度交字第531號
原      告  超連股份有限公司

代  表  人  洪仲生
被      告  臺北市交通事件裁決所

代  表  人  蘇福智
上列當事人間交通裁決事件，原告不服臺北市交通事件裁決所民
國109年9月7日北市裁催字第22-CW0000000號，提起行政訴訟，
本院判決如下：
    主      文
原告之訴駁回。
訴訟費用新臺幣叁佰元由原告負擔。
    事實及理由
一、程序部分：按交通裁決事件之裁判，得不經言詞辯論為之，
    行政訴訟法第237條之7定有明文。其立法理由謂：考量交通
    裁決事件質輕量多，且裁罰金額普遍不高，如卷內事證已臻
    明確，尚須通知兩造到庭辯論，無異增加當事人之訟累，爰
    於本條明定，其裁判得不經言詞辯論為之。查本件為交通裁
    決事件，且其卷內事證已臻明確，爰依首揭規定，不經言詞
    辯論逕為判決，合先敘明。
二、爭訟概要：原告所有、車號0000-00號自用小客車，於民國1
    09年4月14日上午9時36分許，行經新北市瑞芳區東西向快速
    公路－萬里瑞濱線（臺62線，萬瑞快速公路）往西14.3公里
    處，因「行駛快速公路速限80公里，經測速時速92公里，超
    速12公里（20公里以內）」之違規事實，為警以非固定式雷
    射測速儀之科學儀器採證而逕行舉發，並開立新北市政府警
    察局109年5月21日新北市警交大字第CW0000000號舉發違反
    道路交通管理事件通知單，通知原告於應到案日期109年7月
    5日以前，向被告陳述意見或繳納罰鍰。俟原告於109年7月3
    日陳述意見，復經被告更新應到案日期為109年10月5日，然
    被告仍認原告有「汽車行駛快速公路行車速度超過規定之最
    高速限20公里以外」之違規事實，乃依道路交通管理處罰條
    例第33條第1項第1款、第63條第1項（第1款），暨違反道路
    交通管理事件統一裁罰基準及處理細則等規定，於109年9月
    7日以北市裁催字第22-CW0000000號違反道路交通管理事件
    裁決，處原告罰鍰新臺幣（下同）3,000元，並記違規點數1
    點。但原告不服原處分，故向本院提起行政訴訟。
三、原告主張：原告駕車行駛萬瑞快速公路時，速度在導航告知
    之速限範圍內，亦無獲有關證明超速之影像事實；故被告所
    為之原處分顯有違誤，爰請求撤銷原處分等語。併為聲明：
    原處分撤銷。
四、被告則以：本件雷射測速儀發射範圍設定為順向角度方可感
    應，而原告車輛在採證照片中央順向方向，屬有效範圍；且
    本件在西向15公里處設有「速限80」、「警52」明顯標示牌
    面，應屬適法。是被告所為之原處分核無違誤，原告提起本
    件之訴為無理由等語，資為抗辯。併為聲明：原告之訴駁回
    。
五、爭點：本件雷射測速儀之測速結果是否正確？
六、本院之判斷：
  ㈠按汽車行駛於高速公路、快速公路或設站管制之道路，不遵
    使用限制、禁止、行車管制及管理事項之管制規則而有行車
    速度超過規定之最高速限或低於規定之最低速限行為者，處
    汽車駕駛人3,000元以上6,000元以下罰鍰；汽車駕駛人有第
    33條第1項、第2項、第38條第1項、第40條、第45條、第47
    條第1款至第3款、第48條、第49條或第60條第2項第1款、第
    2款情形之一者，除依原條款處罰鍰外，並予各記違規點數1
    點，道路交通管理處罰條例第33條第1項第1款、第63條第1
    項第1款定有明文。又汽車駕駛人之行為有經以科學儀器取
    得證據資料證明其行為違規情形，當場不能或不宜攔截製單
    舉發者，得逕行舉發；前項第7款之科學儀器應採固定式，
    並定期於網站公布其設置地點，但汽車駕駛人之行為屬行車
    速度超過規定之最高速限或低於規定之最低速限情形者，不
    在此限；對於前項第9款之違規行為，採用固定或非固定式
    科學儀器取得證據資料證明者，於一般道路應於100公尺至3
    00公尺間，於高速公路、快速公路應於300公尺至1,000公尺
    間，明顯標示之；其定點當場攔截製單舉發者，亦同，復為
    同條例第7條之2第1項第7款、第2項第9款、第3項所明定。
    另依道路交通標誌標線號誌設置規則第55條之2規定：測速
    取締標誌「警52」，用以警告車輛駕駛人前方路段常有測速
    取締執法，促使行車速度不得超過道路規定之最高速限或低
    於規定之最低速限；本標誌設於測速取締執法路段前，一般
    道路應於100公尺至300公尺間，高速公路、快速公路應於30
    0公尺至1,000公尺間。
  ㈡查原告所有、車號0000-00號自用小客車，於109年4月14日上
    午9時36分許，行經新北市瑞芳區萬瑞快速公路往西14.3公
    里處，因「行駛快速公路速限80公里，經測速時速92公里，
    超速12公里（20公里以內）」之違規事實，為警以非固定式
    雷射測速儀之科學儀器採證而逕行舉發等情，業據新北市政
    府警察局瑞芳分局函覆明確，且有測速採證照片、雷射測速
    儀檢定合格證書等在卷可參，足以採信。且參本件超速測定
    使用之雷射測速儀甫於108年7月1日，經財團法人台灣電子
    檢驗中心檢定合格，有效期限至109年7月31日，在原告車輛
    超速測定之109年4月14日，尚在有效期間內；復奇發射範圍
    設定為順向角度方可感應，而原告車輛在採證照片中央順向
    方向，屬有效範圍，在正常操作下應可擔保其測速結果，堪
    認原告車輛確有達時速92公里情事。另本件違規地點為萬瑞
    快速公路，屬快速公路，經警在該路段西向15公里處設有「
    速限80」、「警52」明顯標示牌面，揭示本路段最高行車時
    速之限制為80公里，並警告汽車駕駛人前方路段常有測速取
    締執法，足供汽車駕駛人辨明；又上揭標示牌面與超速測定
    之西向14.3公里處，相距在300公尺至1,000公尺間，符合上
    述法規明顯標示之意旨，詎原告無視上揭標示牌面，逕自以
    時速92公里行駛，超過規定之最高時速80公里（超速12公里
    ），主觀上當可認具可非難性及可歸責性，應擔負起本件違
    反行政法上義務之責。
  ㈢至原告以其駕車當時，速度在導航告知之速限範圍內，但核
    原告車輛經檢定合格之雷射測速儀測定，時速確達92公里，
    已堪信其確有超速之違規事實存在；惟相較原告所述之導航
    系統，因僅屬簡易之測速，極有可能受系統本身條件，或天
    候感應影響，抑或時間反應差距等狀況，影響其系統之正確
    度，復此導航系統未若如本件超速測定使用之雷射測速儀，
    經定期檢定合格在案，實難採信其準確度。另原告以其未獲
    有關證明超速之影像事實為辯，然本件經核卷附超速採證照
    片暨相關事證，已足採信原告車輛確有超速之違規，自不以
    有無攝錄影像而有礙本件違規事實之認定。是本件雷射測速
    儀之測速結果應屬正確，故原告車輛行經萬瑞快速公路往西
    14.3公里處，確有行駛快速公路速限80公里，經測速時速92
    公里，超速12公里（20公里以內）之違規事實，原告當應負
    起違反此一行政法上義務之責。
七、綜上所述，原告車輛於上述時地，確有「行駛快速公路速限
    80公里，經測速時速92公里，超速12公里（20公里以內）」
    之違規事實；則被告援引道路交通管理處罰條例第33條第1
    項第1款、第63條第1項（第1款），暨違反道路交通管理事
    件統一裁罰基準及處理細則等規定，裁處原告罰鍰2,000元
    ，並記違規點數1點，核無違誤。從而，原告訴請撤銷原處
    分，為無理由，應予駁回。　　
八、本件事證已臻明確，兩造其餘攻擊、防禦方法及舉證，經本
    院審酌後，認對於判決結果不生影響，爰不一一論述，併此
    敘明。
九、依行政訴訟法第237條之8第1項、第98條第1項前段，確定本
    件訴訟費用額為原告已繳費之起訴裁判費300元，並判決如
    主文。　　
中　　華　　民　　國　　110 　年　　1 　　月　　8 　　日
　　　　　　　　　行政訴訟庭　  法　官　黃翊哲
上為正本係照原本作成。
如不服本判決，應於判決送達後20日內，向本院提出上訴狀（含
上訴理由，應表明原裁判所違背之法令及其具體內容，或依訴訟
資料可認為原裁判有違背法令之具體事實），並繳納上訴裁判費
750元；其未表明上訴理由者，應於提出上訴後20日內向本院補
提理由書，逾期未提出者，毋庸命補正，即得逕以裁定駁回之。
中　　華　　民　　國　　110 　年　　1 　　月　　8 　　日
　　　　　　　　　　　　　　　書記官　林郁芩